【裁判字號】    99,上訴,395
【裁判日期】    990429
【裁判案由】    毒品危害防制條例
【裁判全文】
臺灣高等法院臺南分院刑事判決         99年度上訴字第395號
上  訴  人
即  被  告  甲○○
上列上訴人因違反毒品危害防制條例案件，不服臺灣臺南地方法
院98年度訴字第1885號中華民國99年2月4日第一審判決（起訴案
號：臺灣臺南地方法院檢察署98年度毒偵字第2581號、第2592號
），提起上訴，本院判決如下：
    主  文
上訴駁回。
    理  由
一、依刑事訴訟法第350條、第361條、第362條、第367條規定，
    不服地方法院之第一審判決而上訴者，須提出上訴書狀，並
    應敘明具體理由，為上訴必備之程式；其所提出之書狀未敘
    述上訴理由，或僅曾以言詞陳述上訴理由者，均應於上述期
    間屆滿後20日內補提理由書於第一審法院。第一審法院經形
    式審查，認逾期未補提上訴理由者，應定期間先命補正；逾
    期未補正者，為上訴不合法律上之程式，應以裁定駁回。倘
    已提出上訴理由，但所提非屬具體理由者，則由第二審法院
    以上訴不合法律上之程式，判決駁回。所謂具體理由，係指
    須就不服之判決為具體之指摘而言，必係依據卷內既有訴訟
    資料或提出新事實、新證據，指摘或表明第一審判決有何採
    證認事、用法或量刑等足以影響判決本旨之不當或違法，而
    構成應予撤銷之具體事由，始克當之（例如：依憑證據法則
    具體指出所採證據何以不具證據能力；或依憑卷證資料，明
    確指出所為證據證明力之判斷如何違背經驗、論理法則）；
    倘僅泛言原判決認定事實錯誤、違背法令、量刑失之過重或
    輕縱，而未依上揭意旨指出具體事由；或形式上雖已指出某
    事由，然該事由不足以認為原判決因而有何不當或違法者（
    例如：對不具有調查必要性之證據，法院未依聲請調查亦未
    說明理由，或援用證據不當，但除去該證據仍應為同一事實
    之認定），皆難謂係具體理由，俾與第二審上訴制度旨在請
    求第二審法院撤銷、變更第一審不當或違法之判決，以實現
    個案救濟之立法目的相契合，並節制濫行上訴（最高法院97
    年度台上字第892號判決參照）。又第二審法院認為上訴書
    狀未敘述理由，依刑事訴訟法第367條但書規定，始應定期
    間命其補正。如認上訴書狀已敘述理由，但其理由非屬具體
    ，其所為上訴，即不符上訴之法定要件，自得逕行判決駁回
    ，無定期命補正問題（最高法院97年度台上字第3599號判決
    參照）。
二、本件原判決認定上訴人即被告甲○○有如其事實欄所載二次
    施用第一級毒品海洛因、二次施用第二級毒品甲基安非他命
    之犯行，因而依數罪併罰論處被告施用第一級毒品罪、第二
    級毒品罪共四罪刑，及為相關從刑沒收之諭知，主刑部分並
    定應執行有期徒刑1年10月等情，係以上開事實，業據被告
    於警詢、偵查及原審審理時均坦承不諱，並有被告所有之第
    一級毒品海洛因2包（含袋重共0.74公克，一包驗餘淨重0.
    047公克；另一包驗餘淨重0.208公克）、安非他命2小包（
    含袋重0.97公克）、其所有供施用甲基安非他命毒品所用之
    玻璃球吸食器3個扣案可稽，而扣案之白色粉末經送驗結果
    確檢出海洛因成分，亦有高雄市立凱旋醫院出具之98年11月
    20日高市凱醫驗字第11728號濫用藥物成品檢驗鑑定書一紙
    在卷可稽。又被告於前開時、地經警查獲後採集之尿液檢體
    經送長榮大學以酵素免疫分析法篩檢、氣相層析質譜儀分析
    法確認，檢驗結果呈安非他命類（安非他命、甲基安非他命
    ）、鴉片類（嗎啡、可待因）陽性反應，此有臺南市警察局
    第五分局偵辦甲○○毒品案件採驗尿液編號及姓名對照表、
    長榮大學於98年11月23日出具之甲○○尿液檢體確認報告各
    一紙附卷足憑，足徵被告上開任意性之自白確與事實相符，
    應堪採信，認定被告確有施用二次第一級毒品及施用二次第
    二級毒品之犯行。並敘明被告曾因犯酒後不能安全駕駛案件
    受有期徒刑之宣告，並經送監執行而於98年6月6日因縮刑期
    滿執行完畢之事實，有臺灣高等法院被告前案紀錄表在卷可
    稽，其於有期徒刑執行完畢後之五年以內，再故意犯本件有
    期徒刑以上之罪，均為累犯，均應依法加重其刑。被告所為
    四罪，犯意各別，觸犯構成要件互異之罪名，自應分論併罰
    。復說明被告前因施用毒品案件，經觀察、勒戒及強制戒治
    之治療程序後，猶不思戒絕革除惡習，仍為本案犯行，顯然
    其意志力甚為薄弱，迄未能戒除毒癮，惟兼衡被告施用毒品
    犯行，在性質上乃屬對自我身心健康之自戕行為，尚未嚴重
    破壞社會秩序、侵害他人權益，及犯後均坦承犯行態度尚稱
    良好，且自98年11月23日起已自費至國立成功大學附設醫院
    服用美沙冬接受治療，堪認確有悔改及戒毒之意等一切情狀
    ，就二次施用第一級毒品罪、二次施用第二級毒品四罪，分
    別量處有期徒刑8月、4月、8月、4月，並定其應執行之刑為
    有期徒刑1年10月，及扣案之海洛因2包（含袋重共0.74公克
    ，一包驗餘淨重0.047公克；另一包驗餘淨重0.208公克），
    應依毒品危害防制條例第18條第1項前段規定沒收銷燬之；
    另扣案玻璃球吸食器3個均為被告所有，均依刑法第38條第1
    項第2款之規定宣告沒收之。均已詳敘其憑以認定被告犯罪
    事實之證據、理由及量刑依據，並無違背證據法則；而原判
    決依其確認之事實而為法律之適用，亦無違誤。從形式上觀
    察，原判決並無認定事實錯誤、量刑瑕疵或違背法令之情形
    。
三、被告不服原審判決提起上訴，上訴理由略稱：被告在87年勒
    戒後轉戒治，之後執行有期徒刑6月執行完畢，於94年6月4
    日假釋出獄，此案件已過五年，何來5年內再犯之理？懇請
    撤銷原判決，給予被告自新機會云云。
四、按刑法第47條所謂累犯，係以受徒刑之執行完畢，或一部之
    執行而赦免後，五年內再犯有期徒刑以上之罪，為其成立要
    件，與被告受徒刑宣告之罪名無關。次按毒品危害防制條例
    於92年7月9日修正公布，自93年1月9日施行，其中第20條、
    第23條將施用毒品之刑事處遇程序，區分為初犯、5年內再
    犯及5年後再犯等三種類型。依其立法理由之說明可知：（
    一）初犯者，經觀察、勒戒或強制戒治後，應為不起訴處分
    或不付審理之裁定。（二）經觀察、勒戒或強制戒治執行完
    畢釋放後，5年內再犯者，因其再犯率甚高，原實施之觀察
    、勒戒及強制戒治既已無法收其實效，爰依法追訴或裁定交
    付審理。（三）經觀察、勒戒或強制戒治執行完畢釋放後，
    5 年後再犯者，前所實施之觀察、勒戒或強制戒治，已足以
    遮斷其施用毒品之毒癮，為期自新及協助其斷除毒癮，仍適
    用初犯規定，先經觀察、勒戒或強制戒治之程序。準此，依
    修正後之規定，僅限於初犯及5年後再犯等二種情形，始應
    先經觀察、勒戒或強制戒治程序。倘被告於5年內已再犯，
    經依法追訴處罰，縱其第3次或逾3次以上者，再度施用毒品
    之時間，在初犯經觀察、勒戒或強制戒治執行完畢釋放5年
    以後，已不合於5年後再犯之規定，且因已於5年內再犯，顯
    見其再犯率甚高，原實施觀察、勒戒或強制戒治，已無法收
    其實效，即應依該條例第10條處罰。至於第3次或逾3次以上
    者，其施用毒品之時間，是否應有期間限制？期間若干為適
    宜？其分屬刑事政策、專門醫學之範圍，非審判機關所能決
    定，有待循立法途徑解決（參照最高法院97年度第5次刑事
    庭會議決議）。
五、經查：(一)本件被告曾因犯酒後不能安全駕駛案件受有期徒刑
    之宣告，並經送監執行而於98年6月6日因縮刑期滿執行完畢
    之素行，已如前述，其於執行完畢後五年內故意再犯本件有
    期徒刑以上之罪，當屬累犯，上訴意旨稱其非累犯，顯有誤
    會；(二)又本件被告前曾於民國87年間因施用毒品案件，經檢
    察官聲請法院裁定送觀察、勒戒後，認無繼續施用毒品傾向
    ，於87年8月30日執行完畢釋放，並經臺灣臺南地方法院檢
    察署檢察官以89年度偵字第10054號不起訴處分確定；復於
    同年間再犯施用毒品案件，經檢察官聲請法院裁定送觀察、
    勒戒及強制戒治後，因認有繼續施用毒品之傾向，再經臺灣
    臺南地方法院裁定令入戒治處所施以強制戒治，於88年11月
    25日執行完畢，該次犯行，並經檢察官起訴，由臺灣臺南地
    方法院以88年度易字第23號判決判處有期徒刑6月確定，有
    臺灣高等法院被告前案紀錄表在卷為憑。職是，被告既於87
    年間初犯後，復於同年內即87年10月間再犯毒品危害防制條
    例案件，已屬5年內再犯，縱被告於98年7月8日再犯本件施
    用毒品犯行，距離初犯已逾5年，惟依上開決議意旨，已不
    合於5年後再犯之要件，自應依法追訴處罰，被告上訴意旨
    稱其非5年內再犯毒品危害防制條例第10條之罪，請求撤銷
    原判決，尚無足採。(三)末查量刑係法院就繫屬個案犯罪之整
    體評價，為事實審法院得依職權自由裁量之事項。量刑判斷
    當否之準據，應就判決之整體觀察為綜合考量，苟已斟酌刑
    法第57條各款所列情狀，而未逾越法定刑度，即不得遽指為
    違法。本案被告有原判決事實欄所載犯罪科刑執行之情形，
    係屬累犯，依法應加重其刑，原審已斟酌刑法第57條各款所
    列情狀（包含被告相關之違反毒品危害防制條例之素行），
    在法定刑度範圍內量刑，並無違法或失當之情形。綜上，被
    告上訴顯未依據卷內既有訴訟資料或提出新事證，指摘或表
    明第一審判決有何採證認事、用法或量刑等足以影響判決本
    旨之不當或違法，而構成應予撤銷之具體事由，揆諸上開法
    條規定及最高法院判決意旨，難認上訴合法，應予駁回。並
    不經言詞辯論為之。
據上論斷，應依刑事訴訟法第367條前段、第372條，判決如主文
。
中    華    民    國    99    年    4     月    29    日
                  刑事第七庭  審判長法  官  李文福
                                    法  官  顏基典
                                    法  官  陳顯榮
以上正本證明與原本無異。
施用第一級毒品部分如不服本判決應於收受送達後10日內向本院
提出上訴書狀，其未敘述上訴理由者，並得於提起上訴後10日內
向本院補提理由書（均須按他造當事人之人數附繕本）「切勿逕
送上級法院」。
其餘不得上訴。
                                    書記官  劉岳文
中    華    民    國    99    年    4     月    29    日

司法院資訊處製作；財團法人民間司法改革基金會備份。
